---
title: "Covid-19"
author: "Bernardo Monteiro Rocha - 202410221-26 <br> Diogo Barbosa Silva Sousa - 202210091-32"
output: ioslides_presentation
date: "`r Sys.setlocale('LC_TIME', 'pt_BR.UTF-8'); format(Sys.Date(), '%d de %B de %Y')`"
---

```{r setup, include=FALSE}
knitr::opts_chunk$set(echo = FALSE)


# Baixar pacotes, caso ainda não tenham sido baixados
if(!require(dplyr)) install.packages("dplyr")
if(!require(readxl)) install.packages("readxl")
if(!require(summarytools)) install.packages("summarytools")
if(!require(ggplot2)) install.packages("ggplot2")

# Carregar pacotes
library(dplyr)
library(readxl)
library(summarytools)
library(ggplot2)


# Dados a serem carregados:
dados <- read_excel("dados_gerais_filtrados_sem_duplicatas.xlsx")
View(dados)

# Criando a variável de taxa de óbitos pela população (por 100 mil habitantes)
dados$obitosAcumuladoPelaPopulacao <- (dados$obitosAcumulado / dados$populacaoTCU2019) * 100000

# Criando a variável de taxa de casos pela população (por 100 mil habitantes)
dados$casosAcumuladosPelaPopulacao <- (dados$casosAcumulado / dados$populacaoTCU2019) * 100000

```

## Introdução

Este trabalho tem por objetivo analisar a pandemia da COVID 19 no intervalo entre 27/03/2020 até 25/06/2020, comparar as regiões para ver a periculosidade em cada local e a relação entre os número de infectados e óbitos. Utilizamos a linguagem R para a produção deste relatório.

## Materiais e Recursos

Utilizamos dados do (DATASUS)[https://opendatasus.saude.gov.br/dataset] que foi fornecido a nós através de uma planilha no excel no arquivo "HIST_PAINEL_COVIDBR_25jun2020.xlsx" pela nossa professora de Estatística Computacional 1 a Doutora Daniela Polessa.

## Preparação dos dados
```
1 - Excluí todas as linhas que possuiam dados vazios

2 - Excluí as colunas vazias Recuperadonovos, emAcompanhamentoNovos

3 - Na coluna populacaoTCU2019 alterei os dados que estavam escritos 
"10.139(17)" para "10139" para se adequar aos outros dados que estavam 
em formato de números

4 - Na coluna populacaoTCU2019 alterei os dados que estavam escritos 
"102.400(7)" para "102400" para se adequar aos outros dados que estavam 
em formato de números

5 - Na coluna populacaoTCU2019 alterei os dados que estavam escritos 
"13540 (18)" para "13540" para se adequar aos outros dados que estavam 
em formato de números

```

## Preparação dos dados (Parte 1)

```
6 - Na coluna populacaoTCU2019 alterei os dados que estavam escritos 
"122.197(6)" para "122197" para se adequar aos outros dados que estavam 
em formato de números

7 - Na coluna populacaoTCU2019 alterei os dados que estavam escritos 
"12.123(8)" para "12123" para se adequar aos outros dados que estavam 
em formato de números

8 - Na coluna populacaoTCU2019 alterei os dados que estavam escritos 
"15.221(12)" para "15221" para se adequar aos outros dados que estavam 
em formato de números

9 - Na coluna populacaoTCU2019 alterei os dados que estavam escritos 
"15.895(10)" para "15895" para se adequar aos outros dados que estavam 
em formato de números

```
## Preparação dos dados (Parte 2)

```
10 - Na coluna populacaoTCU2019 alterei os dados que estavam escritos 
"16.256(4)" para "16256" para se adequar aos outros dados que estavam 
em formato de números

11 - Na coluna populacaoTCU2019 alterei os dados que estavam escritos 
"16.979(15)" para "16979" para se adequar aos outros dados que estavam 
em formato de números

12 - Na coluna populacaoTCU2019 alterei os dados que estavam escritos 
"25.156(3)" para "25156" para se adequar aos outros dados que estavam 
em formato de números

13 - Na coluna populacaoTCU2019 alterei os dados que estavam escritos 
"32.105(2)" para "32105" para se adequar aos outros dados que estavam 
em formato de números
```
## Preparação dos dados (Parte 3)

```
Foram criadas as variáveis obitosAcumuladoPelaPopulacao,  
casosAcumuladosPelaPopulacao para criar as taxas de óbitos e 
casos pela população. Fizemos histogramas para medir as variações e
tabelas resumindo os dados.

obitosAcumuladoPelaPopulacao = (obitosAcumulado / populacaoTCU2019) * 100000 
casosAcumuladosPelaPopulacao = (casosAcumulado / populacaoTCU2019) * 100000
```

## Slide 1

```{r  slide1, echo = FALSE}

dados_semana13 <- dados %>% 
  filter(semanaEpi == 13)

ggplot(dados_semana13, aes(x = regiao, y = casosAcumulado, fill = regiao)) +
  geom_bar(stat = "identity") +
  labs(title = "Casos Acumulados de COVID-19 por Região - Semana 13",
       x = "Região",
       y = "Casos Acumulados",
       fill = "Região") +
  theme_minimal() +
  theme(axis.text.x = element_text(angle = 0, hjust = 0.6))  # Inclina os rótulos do eixo X

```

## Slide 2

```{r  slide2, echo = FALSE}

dados_semana26 <- dados %>% 
  filter(semanaEpi == 26)

ggplot(dados_semana26, aes(x = regiao, y = casosAcumulado, fill = regiao)) +
  geom_bar(stat = "identity") +
  labs(title = "Casos Acumulados de COVID-19 por Região - Semana 26",
       x = "Região",
       y = "Casos Acumulados",
       fill = "Região") +
  theme_minimal() +
  theme(axis.text.x = element_text(angle = 0, hjust = 0.6))  

```
## Slide 3

```{r  slide3, echo = FALSE, warning=FALSE}

dados_semana13 <- dados %>% 
  filter(semanaEpi == 13)

ggplot(dados_semana13, aes(x = regiao, y = obitosAcumuladoPelaPopulacao, fill = regiao)) +
  geom_bar(stat = "identity") +
  labs(title = "Taxa de óbitos acumulados por Região e população - Semana 13",
       x = "Região",
       y = "Óbitos Acumulados",
       fill = "Região") +
  theme_minimal() +
  theme(axis.text.x = element_text(angle = 0, hjust = 0.6))  

```

## Slide 4

```{r  slide4, echo = FALSE, warning=FALSE}

dados_semana26 <- dados %>% 
  filter(semanaEpi == 26)

ggplot(dados_semana26, aes(x = regiao, y = obitosAcumuladoPelaPopulacao, fill = regiao)) +
  geom_bar(stat = "identity") +
  labs(title = "Taxa de óbitos acumulados por Região e população - Semana 26",
       x = "Região",
       y = "Casos Acumulados",
       fill = "Região") +
  theme_minimal() +
  theme(axis.text.x = element_text(angle = 0, hjust = 0.6))  

```

## Slide 5

```{r, slide5, echo=FALSE, warning=FALSE}
tabela_resumo <- dados %>%
  filter(semanaEpi == 13) %>%  
  group_by(regiao) %>%
  summarise(
    Casos_Acumulados = sum(casosAcumulado, na.rm = TRUE),
    Obitos_Acumulados = sum(obitosAcumulado, na.rm = TRUE),
    # Calculando taxa de periculosidade (casos por 100k hab)
    periculosidade = (sum(obitosAcumulado, na.rm = TRUE) / sum(populacaoTCU2019, na.rm = TRUE)) * 100000
  ) %>%
  ungroup()
tabela_resumo

```
Aqui temos um resumo dos dados na semana 13 mostrando a periculosidade na época, calculamos a razão entre os obitos acumulados e a população. A região sudeste era a mais afetada na época, novamente devido os primeiros casos e a densidade demográfica.

## Slide 6

```{r, slide6, echo=FALSE, warning=FALSE}

tabela_resumo <- dados %>%
  filter(semanaEpi == 23) %>%  
  group_by(regiao) %>%
  summarise(
    Casos_Acumulados = sum(casosAcumulado, na.rm = TRUE),
    Obitos_Acumulados = sum(obitosAcumulado, na.rm = TRUE),
    # Calculando taxa de periculosidade (casos por 100k hab)
    periculosidade = (sum(obitosAcumulado, na.rm = TRUE) / sum(populacaoTCU2019, na.rm = TRUE)) * 100000
  ) %>%
  ungroup()
tabela_resumo

```
Na semana 26 vemos o salto na região norte, reflexo da ampliação de testes como afirma a matéria do link. 

https://g1.globo.com/am/amazonas/noticia/2020/05/12/em-tres-dias-am-supera-recorde-de-novos-casos-de-covid-19-em-um-unico-e-chega-a-14168-infectados-ja-sao-1098-mortes.ghtml


## Slide 7

```{r  slide7, echo = FALSE, warning=FALSE}

```

Conclusões:

Fizemos várias comparações entre a semana 13 e a semana 26 da pandemia.

Analisando o número de casos absolutos, na semana 13 fica claro que a região sudeste foi a mais afetada, o primeiro caso foi em São Paulo[1] e por ser uma região muito povoada junto do Rio de Janeiro isso acabou puxando os números de casos. Ao chegar na semana 26 a região nordeste se mostrou tão afetada quanto.


Após isso calculamos a razão de óbitos pela população, a região nordeste foi a mais afetada, possivelmente pelo acesso à saúde e informações sobre a pandemia em si que ainda era uma novidade na data. 
## Slide 8

```{r  slide8, echo = FALSE, warning=FALSE}

```
Na semana 26 as regiões norte e sudeste começaram a se agravar e a nordeste continuou com uma taxa alta.

Links: 
1 https://www.gov.br/saude/pt-br/assuntos/noticias/2020/fevereiro/brasil-confirma-primeiro-caso-de-novo-coronavirus