---
title: "Trabalho final sobre a pandemia da COVID 19"
output:
  pdf_document: default
  html_document: default
date: "`r Sys.setlocale('LC_TIME', 'pt_BR.UTF-8'); format(Sys.Date(), '%d de %B de
  %Y')`"
---

```{r setup, include=FALSE}
knitr::opts_chunk$set(echo = TRUE)
library(tidyverse)
library(pagedown)
library(DT)
library(readxl)
library(flextable)
library(plotly)
library(summarytools)
library(ggplot2)
library(ggpubr)
```

# Relatório

Disciplina de Estatística computacional <br><br>
Grupo formado por: <br>
Bernardo Monteiro Rocha       - 202410221-26 <br>
Diogo Barbosa Silva Sousa     - 202210091-32 <br>

```{r, include=FALSE}
library("readxl")
dados <- read_excel("dados_gerais_filtrados_sem_duplicatas.xlsx")
View(dados)
dim(dados)
sort(unique(dados$data))

dados2 <- read_excel("dados_gerais_filtrados_sem_duplicatas_regioes.xlsx")
View(dados2)

```

# 1. Introdução

Este trabalho tem por objetivo analisar a pandemia da COVID 19 no intervalo entre 27/03/2020 até 25/06/2020 e comparar as regiões para ver a periculosidade em cada estado.

# 2. Materiais e Métodos

## 2.1. População de Estudo

A população é um dataset que abrange apenas o Brasil no intervalo de tempo citado na introdução. A fonte é o site openDataSUS.

## 2.2. Análise

Foram analisados os casos acumulados, óbitos e a proporção com a população para verificar o grau de periculosidade nos estados.

## 2.3. Analise estatística

Foram criadas as variáveis obitosAcumuladoPelaPopulacao e casosAcumuladosPelaPopulacao para criar as taxas de óbitos e casos pela população.

```{r, include=FALSE}
# Criando a variável de taxa de óbitos pela população (por 100 mil habitantes)
dados$obitosAcumuladoPelaPopulacao <- (dados$obitosAcumulado / dados$populacaoTCU2019) * 100000

# Criando a variável de taxa de casos pela população (por 100 mil habitantes)
dados$casosAcumuladosPelaPopulacao <- (dados$casosAcumulado / dados$populacaoTCU2019) * 100000

```
## 2.4. Histogramas

```{r, echo=FALSE, warning=FALSE}

# Para remover os warnings
dados$casosAcumuladosPelaPopulacao <- abs(dados$casosAcumuladosPelaPopulacao)


# Criando os histogramas
dados$data <- as.Date(dados$data)

ggplot(dados, aes(x = data, y = casosAcumuladosPelaPopulacao)) +
  geom_col() +  # Usando colunas para representar os valores
  facet_wrap(~ regiao, ncol = 2) +  # Divide em painéis por região
  labs(title = "Casos acumulados por 100 mil habitantes por região",
       x = "Data",
       y = "Casos por 100 mil habitantes") +
  theme_minimal() +
  theme(axis.text.x = element_text(angle = 45, hjust = 1))

ggplot(dados, aes(x = data, y = casosAcumuladosPelaPopulacao, fill = regiao)) +
  geom_area(alpha = 0.6) +
  facet_wrap(~ regiao, ncol = 2, scales = "free_y") +
  labs(title = "Evolução de casos por 100 mil habitantes por região",
       x = "",
       y = "Casos por 100 mil habitantes") +
  theme_minimal() +
  theme(legend.position = "none") 

```

